最　高　行　政　法　院　裁　定
　　　　　　　　　　　　　　　　　　 96年度裁字第00725號
上　訴　人　甲○○○○○○○○○○○
被 上訴 人　財政部臺灣省南區國稅局
代　表　人　乙○○
上列當事人間因違反營利事業所得稅事件，上訴人對於中華民國
94年12月29日高雄高等行政法院94年度簡字第299號判決，提起
上訴，本院裁定如下：
　　主  文
上訴駁回。
上訴審訴訟費用由上訴人負擔。
　　理  由
一、按對於適用簡易程序之裁判提起上訴或抗告，須經最高行政
    法院許可，且該許可以訴訟事件所涉及之法律見解具有原則
    性者為限，行政訴訟法第235條定有明文。所謂訴訟事件涉
    及之法律見解具有原則性，係指該事件所涉及之法律問題意
    義重大，而有加以闡釋之必要情形而言。
二、上訴人民國（下同）91年度營利事業所得稅結算申報，原列
    報薪資支出新台幣（下同）820,716元，全年及課稅所得額
    虧損3,086,947元，被上訴人按其申報數認定，嗣經人檢舉
    其虛報薪資支出，經被上訴人通知其提示相關帳簿憑證供核
    ，惟其逾期未提示，遲至93年4月29日始提示相關資料，並
    申請更正申報薪資扣免繳憑單給付所得總額為71,033元，被
    上訴人乃依查得資料，以其虛報薪資支出552,573元，核定
    其薪資支出為268,143元，課稅所得稅額為虧損2,534,275元
    ，計漏報課稅所得額552,573元，依所得稅法第110條第3項
    規定，按短漏之所得額依91年度適用營利事業所得稅稅率計
    算之金額，處以1倍之罰鍰128,100元（計至百元止）。上訴
    人不服，申請復查及提起訴願，均遭駁回，遂提起本件行政
    訴訟。
三、原審判決駁回上訴人之訴，其理由略以：（一）上訴人雖主
    張其於93年3月29日至岡山稽徵所更正豐麗惠、王惠治及前
    妻曹美惠三人91年度薪資扣繳憑單，惟因證件不齊，無法辦
    妥更正事宜，遂依主辦人員說明，於同年4月29日備齊相關
    資料辦妥更正事宜云云。惟按稅捐稽徵法第48條之1第1項規
    定，所謂「補報」應係一種「資料提供」，即納稅義務人須
    儘可能清楚且完整地提供相關稅務說明，使稽徵機關得以基
    於其補報及說明，輕易正確核定其租稅，如此始有補報免罰
    之實益。換言之，必須納稅義務人所為之補報，其內容足以
    使稽徵機關發現迄今所隱藏之稅源並有效地進行稽徵行為始
    可。納稅義務人在其逃漏行為未被發覺以前，除須自行申報
    其所漏之稅款外，尚須就其所漏繳之稅款予以補繳，始有本
    條免罰規定之適用。查上訴人虛報薪資支出，係經人於93年
    4月8日向被上訴人檢舉，被上訴人遂於同年月12日發函通知
    上訴人，請其於同年月23日上午9時至該所提供帳簿憑證等
    相關資料接受調查，上訴人卻係遲至同年月29日始向被上訴
    人辦妥更正91年度營利事業所得稅之申報，縱上訴人主張其
    曾於93年3月間即向被上訴人申請更正上開虛報薪資支出屬
    實，惟因資料不全，並未辦妥更正手續，並不符合稅捐稽徵
    法第48條之1規定免罰之要件，被上訴人依所得稅法第110條
    第3項規定裁處前揭罰鍰，揆諸前揭說明，並無不合。上訴
    人上開主張，顯有誤解，不足採取。（二）次查，稅捐秩序
    罰係指對於違反稅法上義務之行為，所科處刑罰以外之行政
    制裁。其目的在保護及時且完整稅收之公共利益。納稅義務
    人因故意或過失違反稅法上誠實申報繳納稅款義務，或違背
    協力義務致稽徵機關不知有關課稅之重要事實，而減少核定
    應納稅額致發生短漏稅捐之結果，對於此種違反稅捐秩序之
    行為，所科處之行政秩序罰，稱為漏稅罰。行政秩序罰所處
    罰者以有故意或過失者為限，司法院釋字第275號解釋亦闡
    示甚明。而在選任履行輔助人之情形，納稅義務人將帳簿憑
    證或決算及稅捐申報之製作，交付使用人、受雇人處理，而
    因使用人、受雇人之故意或過失致有虛報之情事者，納稅義
    務人亦難謂無故意或過失。查上訴人雖另主張：其於辦理91
    年度營利事業所得稅結算申報時，因會計師誤將王惠治、豐
    麗惠及曹美慧之薪資支出虛報如上所陳，上訴人上開情詞縱
    然屬實，但揆諸前揭說明，其使用人、代理人之過失行為，
    其法律效果即為上訴人本身之過失。從而，被上訴人為前揭
    裁處，並無不合，上訴人此項主張，亦屬無據等語。
四、上訴意旨略以：上訴人於未經查獲前，即已前往被上訴人所
    屬岡山稽徵所補報更正，僅因資料不全而未能於查獲前及時
    辦妥，況全年所得額亦為負數，則應納稅額為0，且91年度
    已結束營業，並無抵稅之誘因，與判決書所提案例不同。再
    者，上訴人於檢舉後既已辦妥更正，則後行為係前行為之延
    續，當應依稅捐稽徵法第48條之1及第48條之3而免予處罰。
    又上訴人係委任會計師代為處理，本件係因會計師之疏失所
    致，且如前所述，應納稅額既為0，並未影響稅收及侵害國
    家利益，自非同法第21條第1項之處罰對象，當應依同法第
    48條之2第1項規定，減輕或免予處罰等語。
五、本院查：（一）按「納稅義務人自動向稅捐稽徵機關補報並
    補繳所漏稅款者，凡屬未經檢舉、未經稽徵機關或財政部指
    定之調查人員進行調查之案件，左列之處罰一律免除；．．
    ．二、各稅法所定關於逃漏稅之處罰。」為稅捐稽徵法第48
    條之1第1項第2款所明定。次按「納稅義務人已依本法規定
    辦理結算申報，但對依本法規定應申報課稅之所得額有漏報
    或短報情事者，處以所漏稅額2倍以下之罰鍰。「營利事業
    因受獎勵免稅或營業虧損，致加計短漏之所得額後仍無應納
    稅額者，應就短漏之所得額依當年度適用之營利事業所得稅
    稅率計算之金額，分別依前兩項之規定倍數處罰。」所得稅
    法第110條第1項、第3項亦定有明文。（二）按所得稅法第
    110條第3項業已明定，營利事業因營業虧損致加計短漏之所
    得額後仍無應納稅額者，仍應就漏報之所得額按稅率計算之
    金額，處相同倍數之罰鍰，非謂無應納稅額即無庸罰鍰，上
    訴意旨主張本件係因會計師之疏失所致，且應納稅額既為0
    ，並未影響稅收及侵害國家利益，自非稅捐稽徵法處罰之對
    象云云，顯與所得稅法第110條第3項規定不符，且經核上訴
    意旨並無涉及法律見解具有原則性，而須由本院加以闡釋之
    必要，上訴人提起上訴，不合首揭規定，不應許可，其上訴
    難謂合法，應予駁回。
六、依行政訴訟法第249條第1項前段、第104條、民事訴訟法第
    95條、第78條，裁定如主文。
中　　華　　民　　國　　96　　年　　4　　 月　　12　　日
                  第一庭審判長法  官　高　啟　燦
                              法  官  黃　璽　君
                              法  官　廖　宏　明
                              法  官　楊　惠　欽
                              法  官　林　樹　埔
以  上  正  本  證  明  與  原  本  無  異
中　　華　　民　　國　　96　　年　　4　　 月　　13　　日
　　　　　　　　　　　　　　　書記官　吳　玫　瑩
